【裁判字號】    99,交聲,854
【裁判日期】    990831
【裁判案由】    違反道路交通管理處罰條例聲明異議
【裁判全文】
臺灣士林地方法院交通事件裁定         99年度交聲字第854號
原處分機關  臺北市交通事件裁決所
異  議  人
即受處分人  甲○○
上列異議人即受處分人因違反道路交通管理處罰條例案件，對於
臺北市交通事件裁決所於民國99年6 月15日所為之處分（原處分
案號：北市裁催字第裁22-AEW493475號）聲明異議，本院裁定如
下：
    主  文
異議駁回。
    理  由
一、異議意旨略以：異議人甲○○於民國97年2 月21日因酒後駕
    車案件，為臺灣士林地方法院檢察署檢察官於97年4 月9 日
    為緩起訴處分，裁罰40小時義務勞務，並接受2 小時法治教
    育課程，異議人已於97年10月8 日執行完畢，竟仍於99年6
    月底接獲臺北市交通裁決所違反道路交通管理事件裁決書，
    須另處罰新臺幣伍萬貳仟伍百元整，異議人近年來工作不順
    ，無力負擔此大筆數額罰緩，求予免罰或以義務勞務替代，
    經此教訓將不再犯，爰聲明異議。
二、原處分意旨略以：異議人即受處分人甲○○騎乘車號AQG-47
    9 號重型機車，於97年2 月21日凌晨2 時55分許，行經臺北
    市○○區○○路1 段前，經警攔停舉發「汽車駕駛人酒精濃
    度超過規定標準（酒測值0.73毫克/ 公升）」之違規，爰依
    道路交通管理處罰條例第35條第1 項第1 款，處異議人罰鍰
    新臺幣（下同）52,500元，並吊扣駕駛執照12月及依同條例
    第24條第1 項第2 款（裁決書漏引第1 項第2 款）之規定施
    以道路交通安全講習。
三、按汽車駕駛人飲用酒類或其他類似物後其吐氣所含酒精濃度
    超過每公升0.25毫克或血液中酒精濃度超過百分之0.05以上
    者，不得駕車，道路交通安全規則第114 條第2 款定有明文
    。又汽車駕駛人，駕駛汽車經測試檢定有酒精濃度超過規定
    標準者，處新臺幣（下同）15,000元以上60,000元以下罰鍰
    ，並當場移置保管其車輛及吊扣其駕駛執照1 年，道路交通
    管理處罰條例第35條第1 項第1 款亦有明文。又汽車駕駛人
    有本條例第35條第1 項之情形者，應接受道路交通安全講習
    ，同條例第24條第1 項第2 款定有明文。再道路交通管理處
    罰條例所稱之汽車，依道路交通安全規則第2 條第1 項第1
    款、道路交通管理處罰條例第3 條第8 款規定包括機器腳踏
    車，合先敘明。
四、經查：
  (一)異議人於97年2 月21日凌晨2 時55分許，飲酒後騎乘車牌號
    碼AQG-479 號重型機車，行經臺北市○○區○○路1 段前，
    經警攔停測得吐氣所含酒精濃度達每公升0.73毫克，超出規
    定標準，此為異議人自承在卷，並有呼氣酒精濃度測試列印
    單、舉發違反道路交通管理事件通知單及臺灣士林地方法院
    檢察署檢察官97年度偵字第3353號緩起訴處分書各1 份在卷
    可參，是異議人上揭交通違規事實，應堪認定。
  (二)按道路交通管理處罰條例所規定之罰則本質上係屬行政罰，
    此由該條例中就交通違規行為所定法律效果包括罰鍰、記點
    、吊扣證照等行政罰觀之甚明（參照行政罰法第1 條、第2
    條將罰鍰、吊扣證照處分均定為行政罰），是違反道路交通
    管理處罰條例之裁罰事件，自有行政罰法之適用。次按，94
    年2 月5 日公佈，95年2 月5 日施行之行政罰法第26條規定
    ：「一行為同時觸犯刑事法律及違反行政法上義務規定者，
    依刑事法律處罰之。但其行為應處以其他種類行政罰或得沒
    入之物而未經法院宣告沒收者，亦得裁處之。前項行為如經
    不起訴處分或為無罪、免訴、不受理、不付審理之裁判確定
    者，得依違反行政法上義務規定裁處之。」其所揭示之所謂
    「一事不二罰」原則，探究其立法目的，無非以一行為同時
    觸犯刑事法律及違反行政法上義務規定時，由於刑罰與行政
    罰同屬不法行為之制裁，而刑罰之懲罰作用較強，依刑事法
    律處罰即足資警惕，實無一事二罰再處行政罰之必要，但罰
    鍰以外之沒入或其他種類行政罰，因兼具維護公共秩序之作
    用，為達行政目的，行政機關仍得併予裁處。又此所稱「其
    他種類行政罰」，係指違反行政法上之義務應受「裁罰性」
    之「不利處分」而言，依行政罰法第2 條規定，應包括限制
    或禁止行為之吊扣駕駛執照處分在內。再按刑事訴訟法第25
    3 條之3 規定：「被告於緩起訴期間內，有左列情形之一者
    ，檢察官得依職權或依告訴人之聲請撤銷原處分，繼續偵查
    或起訴：1.於期間內故意更犯有期徒刑以上刑之罪，經檢察
    官提起公訴者。2.緩起訴前，因故意犯他罪，而在緩起訴期
    間內受有期徒刑以上刑之宣告者。3.違背第253 條之2 第1
    項各款之應遵守或履行事項者。檢察官撤銷緩起訴之處分時
    ，被告已履行之部分，不得請求返還或賠償。」準此，在緩
    起訴處分尚未期滿前，若有合乎前揭規定要件者，檢察官仍
    得撤銷原緩起訴處分，繼續偵查或起訴，職此，因同時觸犯
    刑事法律及違反行政法上義務規定之行為，行政機關得否科
    以與刑罰相類之行政罰處罰，端視該行為之刑事訴追或審判
    程序終局結果而定，在刑事訴追、審判程序尚未終局確定前
    ，行政機關自不得逕予裁罰，惟罰鍰以外之沒入或其他種類
    行政罰，即因兼具維護公共秩序之作用，為達行政目的，行
    政機關仍得併予裁處。是原處分機關依法裁處異議人52,500
    元罰鍰，依法並無違誤。
五、綜上，本件異議人確有於前揭時、地酒後駕車之違規事實，
    從而原處分機關依道路交通管理處罰條例第35條第1 項第1
    款、第24條第1 項第2 款，裁處異議人52,500元罰鍰，並吊
    扣駕駛執照12個月，及施以道路交通安全講習，核無違誤，
    本件異議為無理由，應予駁回。
據上論斷，應依道路交通案件處理辦法第19條，裁定如主文。
中    華    民    國    99    年    8     月    31    日
                  交通法庭法  官  吳維雅
以上正本證明與原本無異。
如不服本裁定應於送達後5 日內向本院提出抗告狀。
                          書記官  劉育君
中    華    民    國    99    年    8     月    31    日

司法院資訊處製作；財團法人民間司法改革基金會備份。
